【裁判字號】    97,交聲,1087
【裁判日期】    971128
【裁判案由】    違反道路交通管理處罰條例聲明異議
【裁判全文】
臺灣士林地方法院交通事件裁定        97年度交聲字第1087號
原處分機關  臺北市交通事件裁決所
異  議  人  乙○○
即受處分人
                    2樓
上列異議人即受處分人因違反道路交通管理處罰條例案件，對於
臺北市交通事件裁決所於民國97年8 月21日所為之處分（原處分
案號：北市裁罰字第裁22-A00WCE548號），聲明異議，本院裁定
如下：
    主  文
異議駁回。
    理  由
一、原處分意旨略以：異議人即受處分人乙○○於民國97年6 月
    4 日晚間6 時38分許，駕駛車牌號碼為J7Z-090 號重機車，
    行經臺北市○○○路與師大路交岔路口時，因其機車不依規
    定兩段式左轉，為警以異議人有違反道路交通管理處罰條例
    第48條第1 項第2 款之規定掣單舉發。經異議人提出申訴，
    原處分機關函請舉發單位調查結果，仍認異議人有上開違規
    行為，乃依道路交通管理處罰條例第48條第1 項第2 款、第
    63條之規定，裁決異議人新臺幣（下同）600 元之罰鍰，並
    記違規點數1 點。
二、異議意旨略以：異議人於上開時間騎乘前揭機車經過羅斯福
    路往公館方向，在羅斯福路與師大路要轉回往中正紀念堂方
    向時，先在師大路口待轉，當地路口是不對稱路口，當時異
    議人初到該處，在交通行進方向判斷上不會很充分，伊依據
    三向號誌行進，左轉過去就遇到交通警察說這裡要待轉，異
    議人跟警員說現在是下班時間，沒有辦法很清楚判斷，而且
    現場沒有兩段式左轉標示，警員說他可以體諒伊的作法，但
    就是違規，異議人認為如果這樣是違規的話，應該要有明確
    的提醒，且覺得這是誤會，如果要用金錢懲罰的話有點嚴重
    ，為此聲明異議等語。
三、按汽車（包括機器腳踏車，道路交通管理處罰條例第3 條第
    8 款參照）駕駛人轉彎時，不依標誌、標線、號誌指示者，
    處新臺幣600 元以上1,800 元以下罰鍰，並記違規點數1 點
    ，道路交通管理處罰條例第48條第1 項第2 款、第63條第1
    項第1 款分別定有明文。次按機器腳踏車行駛至交岔路口，
    其轉彎，應依標誌或標線之規定行駛；無標誌或標線者，在
    三快車道以上單行道道路，行駛於右側車道或慢車道者，應
    以兩段方式進行左轉彎，行駛於左側車道或慢車道者，應以
    兩段方式進行右轉彎，道路交通安全規則第99條第2 項第2
    款亦著有明文。末按交通法庭認為聲明異議無理由者，應以
    裁定駁回之，道路交通案件處理辦法第19條定有明文。
四、異議人在上開地點騎乘前揭機車未兩段式左轉之事實，為其
    所不爭執，其異議者，主要在於認為舉發地點是不對稱路口
    ，其因初到該處，在交通行進方向判斷上不充分，且其依據
    三向號誌行進，此外現場沒有兩段式左轉標示云云。經查：
（一）依證人即本件舉發警員甲○○提出之舉發地點相片4 幀所
      示，異議人違規左轉前停等之師大路上，即設有機車兩段
      式左轉之標示牌，該標示牌經本院函詢臺北市交通管制工
      程處設置時間為何，該處函覆稱：設置記錄已不復查詢，
      惟自92年起迄今有多次維護該標誌牌面之記錄等語，此有
      該處97年11月5 日北市交工規字第09734648500 號函文1
      紙在卷可參，顯見該面標示牌，早於異議人違規時間前即
      存在，異議人對此雖辯稱：伊並非原本即行駛在師大路上
      ，沒有辦法看到該標示牌云云，然異議人原本行駛方向為
      羅斯福路往公館方向，嗣因欲折返，始停等於上開路口，
      自應詳加觀察停等處有何標示，不得因其非自始行駛在師
      大路上，而托詞推卸其駕駛人應盡之注意義務。
（二）再異議人違規左轉前，停等之師大路口地面即繪設有機車
      待轉區，而異議人本應兩段式左轉之前揭交岔路口羅斯福
      路地面上，亦繪設有機車待轉區，此由異議人及證人甲○
      ○提出之照片可清楚觀得，是故異議人亦應依該地面繪製
      之標線進行兩段式左轉，當無疑義，異議人托稱其依照紅
      綠燈號誌行進，然完全罔顧地面標線之設置，其異議內容
      更不可採。
（三）此外，道路交通安全規則第99條第2 項第2 款已明訂機車
      行駛至交岔路口，縱無標誌或標線者，在三快車道以上單
      行道道路，應以兩段方式進行轉彎，業如前述，而本件舉
      發地點即為三快車道以上單行道道路，此有現場照片在卷
      可證，異議人縱使以前詞置辯，然其既為考領有駕照、騎
      乘機車之用路人，自有遵守該交通規則之義務。
（四）綜上所述，原處分機關據以裁罰無誤，本件異議為無理由
      ，應予駁回。
據上論斷，應依道路交通案件處理辦法第19條之規定，裁定如主
文。
中    華    民    國    97    年    11    月    28    日
                              臺灣士林地方法院交通法庭
                                  法  官  鄭光婷
以上正本證明與原本無異。
如不服本裁定，應於裁定送達後5 日內，向本院提出抗告狀。
                                  書記官  徐仁豐
中    華    民    國    97    年    11    月    28    日


司法院資訊處製作；財團法人民間司法改革基金會備份。
